臺灣臺北地方法院刑事判決
109年度易字第959號
公  訴  人  臺灣臺北地方檢察署檢察官
被      告  楊光新

                    住臺北市○○區○○里○○路0段00號00    樓
選任辯護人  林鳳秋律師
上列被告因性騷擾防治法案件，經檢察官提起公訴（109年度偵
字第22492號），本院判決如下：
    主  文
丙○○犯性騷擾防治法第二十五條第一項之性騷擾罪，處有期徒刑
貳月，如易科罰金，以新臺幣壹仟元折算壹日。
    事  實
一、丙○○於民國109年7月28日晚間10時許，在臺北巿信義區仁愛
    路4段搭乘282號公車欲返回臺北巿○○區○○路○段○○號○樓住處
    ，途中竟意圖性騷擾，乘A女（真實姓名年籍詳卷，卷內代
    號AW000-H109342號）坐在其右側，不及抗拒之際，將手放
    置於2人座位中間，觸摸A女左大腿接近臀部處之身體隱私部
    位。A女向右側閃躲後，丙○○又再以同一方式觸摸A女左大腿
    接近臀部處之身體隱私部位，A女遂起身移往其他座位。嗣A
    女在臺北巿○○區○○路○段○○2號附近下車，並當場指認丙○○，
    經報警處理而為警查獲。
二、案經A女訴由臺北巿政府警察局文山第一分局報請臺灣臺北
    地方檢察署檢察官偵查後起訴。　　　　
    理  由
壹、程序部分：
    按被告以外之人於偵查中向檢察官所為陳述，除顯有不可信
    之情況者外，得為證據，刑事訴訟法第159 條之1 第2項定
    有明文。偵查中檢察官對被告以外之人（包括證人、鑑定人
    、告訴人、被害人及共同被告等）所為之偵訊筆錄，性質上
    屬於傳聞證據。惟現階段刑事訴訟法規定檢察官代表國家偵
    查犯罪、實施公訴，依法其有訊問被告、證人及鑑定人之權
    ，證人、鑑定人且須具結，而實務運作時，檢察官偵查中向
    被告以外之人所取得之陳述，原則上均能遵守法律規定，不
    致違法取供，其可信度極高。職是，被告以外之人前於偵查
    中已具結而為證述，除反對該項供述得具有證據能力之一方
    ，已釋明「顯有不可信之情況」之理由外，應認該證人於偵
    查中之陳述具有證據能力。被告及其辯護人固爭執A女於偵
    查中證述之證據能力，惟本院所援引A女於檢察官偵查中之
    證述經證人A女具結，被告及其辯護人除空泛指稱其證述未
    經對質詰問外，均未能具體釋明證述有何顯不可信之情況。
    而被告於檢察官偵查中固未對上開證人詰問或與之對質，然
    此並非意指上開證人於偵查中之證述即無證據能力，應僅係
    屬於未經完足調查之證據而已，本院已於審理中傳喚A女到
    庭，經檢察官、被告及其辯護人進行交互詰問程序，上開證
    據之調查已經完足，本院即非不得以上開證人之偵查中證述
    作為證據。
二、本件據以認定事實之非供述證據，與本案事實具自然關聯性
    ，且非公務員違背法定程序所取得，依同法第158條之4規定
    反面解釋，亦具證據能力。　　
貳、實體部分：　　
一、認定事實所憑之證據及理由：
　　訊據被告固坦承渠有於檢察官起訴書所載之時間搭乘公車返
    回木柵，並與A女相鄰而坐等事實，惟矢口否認有何性騷擾
    犯行，辯稱：案發當日伊有喝酒，伊不記得有觸碰到A女云
    云，被告之選任辯護人則以：㈠A女在公車上稱被告以手掌右
    側摸其屁股，表示要對被告提告，但A女後來卻指稱被告係
    以小指及無名指觸碰其大腿底下兩次，前後有重大矛盾之情
    ，所為指訴顯然不實。㈡經勘驗監視器錄影畫面顯示，A女跟
    被告的座位，是在公車乘客上下車最頻繁的位置，且正對被
    告和A女座位前方尚有其他乘客站立，衡情不可能公然為性
    騷擾犯行。而A女遭第一次性騷擾後，監視錄影畫面並未顯
    示A女因受驚嚇而快速往右手邊移動。又監視錄影畫面顯示A
    女上車坐在被告右手邊之博愛座，被告之右肩膀或右臂未往
    右側移動並前後驅動其右手掌，足證A女其左大腿外緣並未
    遭被告以右手指或右手掌前後移動之方式碰觸。另監視器錄
    影畫面顯示A女離開博愛座坐到被告對面座位前，並無往被
    告方向觀看而相互對望，亦未低頭或轉頭檢查其左大腿側。
    A女之指訴與監視器錄影畫面不符。㈢被告坐的位置為博愛座
    ，A女選擇坐在被告旁邊，以博愛座位置狹小，縱若有發生
    肢體碰觸，亦屬難以避免之情。況被告當日確有飲酒，意識
    已有不同，且必須要維持肢體不受公車搖晃之影響，被告的
    手係無意識、不經意，沒有妥為控制往下垂放，不能以此就
    認定被告有性騷擾之事實。㈣本件被告在經A女指訴其性騷擾
    犯行，主動提及要調取監視器錄影畫面。況若被告真有意為
    性騷擾犯行，不應仍停留原座位，大可提早下車。且若被告
    故意碰觸A女身體，當被碰觸對象突然移開時，應立即縮手
    ，惟被告右手並未移動，顯見被告認知並未觸碰A女。㈤縱認
    被告確有碰觸A女大腿外側，該部位非隱私部位云云，為被
    告之利益辯護。經查：
　㈠本件被告有於檢察官起訴書所載之時間搭乘公車返回木柵，
    並與A女相鄰而坐等事實，業據被告所自承，及據A女於本院
    審理中證述在卷，復經本院勘驗明確在卷，此部分之事實，
    首堪認定。　　
  ㈡證人即告訴人於檢察官偵查中證稱：案發日伊打完羽球，坐2
    82號公車回木栅，被告當時已經坐在左邊，伊坐到被告右手
    邊的空位，中間沒有隔其他座位，過兩分鐘後，被告的右手
    放在伊跟渠的大腿中間，被告的小指及無名指碰到伊大腿屁
    股中間，伊往右移動，被告有把手拿開，過了10秒後，又把
    手伸過來，伊很確定被告在摸我大腿，被告把手放在座位上
    ，手掌右側有碰到伊的大腿，並前後移動，時間大約2、3秒
    ，伊嚇到了，立刻站起來並坐到對面背對司機的位置，伊坐
    下後看著被告，被告翹著腿，挑釁的看伊，伊大聲說：「你
    剛剛摸我屁股」，全車的人都有聽到，被告回稱：「那你去
    告我阿」，伊很害怕，在座位上哭，伊下車前對車上的人說
    ：「大家要小心，這個人剛剛摸伊屁股」，伊站起來說這句
    話時已經先按了ll0，但還沒有撥出去，後來被告站起來往
    伊這邊衝，伊就把電話撥出去了。車上的長輩都下車了，坐
    在車尾的三個年輕人擋在伊前面，叫被告不要激動等語（見
    偵卷第93頁至第94頁）；於本院審理中證稱：當天伊從國父
    紀念館搭282號公車要回家，伊是穿運動排汗衫及運動短褲
    ，上車後看到公車左側有位子，所以伊坐下來，坐下後運動
    短褲的褲緣在大腿一半以上，被告坐在伊的左手邊，伊沒有
    聞到酒味，伊在滑手機，沒有注意到被告在做什麼。大概過
    了一分鐘左右，伊感受到被告的右手放到渠右大腿跟伊左大
    腿的中間，然後伊感覺被告手指摸伊左大腿根部皮膚一下，
    位置約在內褲下緣往下8公分，是左大腿外側靠近椅墊的地
    方，因為是第一次，伊不確定被告是否為不小心，所以伊往
    右邊坐，離被告遠一點。大概10秒鐘過後，伊感受被告的手
    再次很刻意的摸了伊的左大腿接近座墊的位置，手指有移動
    ，不是只是碰一下，時間大約2秒半，所伊非常確定這是刻
    意為之，伊就立刻站起來走向另外一側的位子，從另外一側
    的位子，伊可以很清楚的看到被告的臉，伊發現被告正在非
    常輕浮的看著伊，伊鼓起勇氣大聲的說：「你不要以為我不
    知道你剛剛摸伊屁股」，被告對伊說：「你就去告阿」，在
    那一刻伊氣到全身發抖，但也很害怕，不知道要怎麼辦，伊
    就決定看是被告先下車還是伊先下車，然後再行動作，公車
    抵達了木柵市場站後，伊要下車，伊決定要在下車前把被告
    對伊做的事情跟所有人說，特別是車上還有蠻多年輕女生，
    伊在準備下車的時候，就往車內很大聲的說：「這個人剛剛
    摸伊屁股，大家要小心」，被告起身要往伊這邊衝過來，於
    是伊撥打110，這時司機將車停下來，乘客逐一下車，有三
    名政治大學的同學，看到被告對伊辱罵，所以跑到伊跟被告
    的中間，把被告擋住，年輕的女同學問伊還好嗎，伊當下哭
    泣，因為實在太害怕了，後來警察及伊弟弟即到場處理等語
    （見本院卷一第147頁至第163頁）。互核A女上開證述，其
    於檢察官偵查、本院審理中均一致指稱其於案發當日經被告
    2次以手觸摸A女左大腿接近臀部處之性騷擾罪構成要件事實
    不移，若非其自己親身經歷之事且記憶深刻，實難能憑空編
    撰，且A女經本院告以偽證刑典，具結而為證述，衡情自無
    甘冒偽證、誣告罪責恣意構陷被告之理。再參以證人即當日
    曾阻擋在被告與A女間之甲○○於本院審理中證稱：A女在當下
    很害怕、有哭有發抖等語（見本院易字卷二第39頁）；同行
    之證人黎威綁於本院審理中證稱：A女情緒很激動等語（見
    本院易字卷二第44頁），由A女之情緒反應，更可徵其確實
    因甫遭受性騷擾而感到不適、難過且情緒激動，適足以佐證
    A女證述之憑信性。再者，本件經本院當庭勘驗監視器錄影
    畫面，勘驗結果如下：「畫面時間21：57：02，丙○○將放在
    右大腿上之右手抬起，並將手機自右手拿到左手，接著將右
    手擺放至其與告訴人座位之中間處，於畫面時間21：57：04
    ，丙○○將靠放在後車門邊扶手上之左手放下，接著又抬起靠
    在扶手上，此時並可見其左手拿著手機。於畫面時間21：58
    ：30，丙○○隨著車子之開動，頭部朝左右微微擺動。21：59
    ：07告訴人有略為抬起身體調整坐姿之情形。畫面時間22：
    01：13，丙○○將右手自其與告訴人座位中間處抬起，同時將
    靠在後車門邊扶手上之左手放下，接著兩手放在大腿上操作
    手機並低頭察看，於畫面時間22：01：31，丙○○將放在大腿
    上之右手抬起，擺放至其與告訴人座位之中間處，於畫面時
    間22：01：33，告訴人將身體往座椅右方移動，於畫面時間
    22：01：48，告訴人起身看向丙○○，接著移動至丙○○右前方
    之座椅並坐下，此時可見丙○○之右手放在二人座座椅之中間
    位置。」由前揭勘驗筆錄可知被告確有兩次將手放置在其與
    A女座位之中間處，嗣A女更換座位時，可見被告之右手係位
    在被告與A女座椅之中間，依此客觀情狀，足見A女之證言核
    與客觀事證相合，被告確有觸摸A女左大腿近臀部處之身體
    隱私部位，至為明灼。
　㈢至於被告之選任辯護人指稱：A女在公車上稱被告以手掌右側
    摸其屁股，表示要對被告提告，但A女後來卻指稱被告係以
    小指及無名指觸碰其大腿底下兩次，有重大矛盾之情，所為
    指訴顯然不實云云，本院參以A女於公車上係指訴被告觸摸
    其屁股，此業經本院勘驗監視器錄影畫面確認無訛（見本院
    易字卷一第107頁），而A女於檢察官偵查中係證稱：被告第
    一次是以小指及無名指觸碰大腿上方與屁股下方處，第二次
    係以手掌右側觸碰大腿等語；於本院審理中證稱：被告第一
    次是觸摸左大腿外側靠近椅墊部位，第二次係觸摸左大腿外
    側靠近椅墊部位等情，惟本院參酌屁股部位與左大腿外側靠
    近椅墊部位本極為接近，而A女當時在公車上指認被告之際
    ，因事態緊急，以致其用字未能如同作證時精確，尚非不得
    想見，不得憑此用語上之細微不一致，即謂A女所證全無可
    採。被告之選任辯護人再指稱：A女遭第一次性騷擾後，監
    視錄影畫面並未顯示A女因受驚嚇而快速往右手邊移動。又
    監視錄影畫面顯示A女上車坐在被告右手邊之博愛座後，被
    告之右肩膀或右臂未往右側移動並前後驅動其右手掌，足證
    A女其左大腿外緣並未遭被告以右手指或右手掌前後移動之
    方式碰觸。另監視器錄影畫面顯示A女離開博愛座時，並無
    往被告方向觀看而相互對望，亦未低頭或轉頭檢查其左大腿
    側。A女之指訴與監視器錄影畫面不符云云，惟查，本件A女
    更換座位時確有望向被告乙情，業據本院勘驗明確（見本院
    易字卷二第106頁、第110頁、第112頁），此部分即與事實
    不相符合。另就A女遭第一次性騷擾後有無向右迅即移動、
    被告右手指或右手掌有無前後移動等情，固因監視器錄影畫
    面角度及畫面解晰度之限制，而難以確實查悉，惟監視器錄
    影畫面已錄得A女於21:59:07有略為抬起身體調整坐姿之情
    形，及被告兩次伸手至被告與A女座位中間，在A女更換座位
    時，被告之手掌確實置放於被告與A女座位之間等情，此等
    客觀情狀核與A女之指訴相合，適足徵A女之證述確屬實在。
　㈣至被告及其選任辯護人另以前揭情詞置辯，惟查：　
　⒈被告之選任辯護人辯稱：被告坐的位置是博愛座，是A女後來
    選擇坐在被告的旁邊，以博愛座位置狹小，縱若有發生肢體
    碰觸，亦屬難以避免之情。況被告當日確有飲酒，意識已有
    不同，且必須要維持肢體不受公車搖晃之影響，被告的手係
    無意識、不經意，沒有妥為控制往下垂放，不能以此就認定
    被告有性騷擾之事實云云，惟查，依勘驗筆錄所示，被告確
    有將手機自右手拿至左手，及兩手放在大腿上操作手機等動
    作，被告並於本院審理中供稱：伊當時是以通訊軟體LINE跟
    伊太太說要回家等語（見本院易字卷二第57頁），顯見被告
    之意識及控制肢體之能力並未受有影響，而仍能拿取手機並
    有意識傳送訊息，況若被告確實飲用大量酒精飲品，其身上
    自會有濃烈酒氣，惟A女已證述並未聞到酒味等語如前，證
    人即當日曾阻擋在被告與A女間之甲○○、丁○○於本院審理中
    復證稱：伊覺得被告沒有喝酒，臉沒有紅，精神狀況精醒，
    因為可以跟A女辯駁等語（見本院易字卷二第39頁）；伊沒
    有直接覺得被告有喝醉，不確定有無喝醉，被告當時情緒高
    漲，重覆同樣的句子很多遍等語（見本院易字卷二第48頁）
    ，均證稱被告當時意識及控制肢體之能力均屬正常，未因酒
    醉而受有影響。且此核與勘驗筆錄所示被告於A女指訴被告
    性騷擾犯行之際，被告與A女仍得進行對話，對話內容符合
    邏輯等情（見本院易字卷一第107頁至第109頁）相符。至於
    證人乙○○證稱：詳細的日期不清楚，被告有與伊聚餐，被告
    有跟伊講本案就是發生在聚餐那天，被告有喝很多酒，行走
    時搖搖晃晃，伊扶被告至公車站牌云云（見本院易字卷一第
    163頁至第168頁），惟證人乙○○所證不僅與監視器錄影畫面
    錄得被告有操作手機及傳送訊息之情形有所不同，況證人乙○○並不確定聚會時間，而係經由被告告知，則聚會日期究係
    何日，顯堪置疑。且若被告已行走困難，被告身上自當散發
    濃烈酒味，惟證人A女、甲○○及黎威綁均未見聞此情，是本
    院尚難依證人乙○○所證，而為有利於被告之認定。
  ⒉被告之選任辯護人再辯稱：A女跟被告的座位，是在公車乘客
    上下車最頻繁的位置，且正對被告和A女座位前方尚有其他
    乘客站立，衡情不可能公然為性騷擾犯行。本件被告在經A
    女指訴其性騷擾犯行，主動提及要調取監視器錄影畫面。若
    被告真有意為性騷擾犯行，不應仍停留原座位，大可提早下
    車。且若被告故意碰觸A女身體，當被碰觸對象突然移開時
    ，應立即縮手，惟被告右手並未移動，顯見被告認知並未觸
    碰A女云云，惟查，是否為性騷擾犯行，與旁觀者之多寡尚
    無直接關係，而案發後之情狀表現本因人而異，被告之選任
    辯護人上揭所認，均與本案之客觀事證有悖，而難憑採。
　㈤按性騷擾防治法第25條第1 項所處罰之性騷擾罪，係指性侵
    害犯罪以外，基於同法所稱之性騷擾意圖，以乘被害人不及
    抗拒之違反意願方法，對其為與性或性別有關之親吻、擁抱
    或觸摸臀部、胸部或其他身體隱私處之行為。又依一般社會
    通念，「左大腿近臀部處」與性相關，而若遭受觸摸足以引
    發被害人與性有關之寧靜、不受干擾之平和狀態遭受破壞，
    屬於個人身體隱私部位，被告之選任辯護人辯稱：本件遭觸
    摸之部位為外露之皮膚，並非與性有關之「其他身體隱私處
    」云云，容難採認。　　　
　㈥綜上所述，本案事證明確，被告犯行洵堪認定，應依法論科
    。　
三、論罪科刑
  ㈠核被告所為，係犯性騷擾防治法第25條第1 項之性騷擾罪。
    被告在近接密切之時、空下接續觸摸A女身體隱私部位，各
    舉動間之獨立性極為薄弱，顯係基於單一犯意接續進行之各
    個部分動作，僅構成接續犯之一罪。
  ㈡爰審酌被告為逞一己私慾，在公車內，趁機觸摸A女左大腿近
    臀部處之身體隱私部位，不尊重他人身體之性自主權，被告
    所為對A女之心靈造成相當程度之傷害，又被告犯後復否認
    犯行，毫無悔意，自應予以責難，兼衡被告前無刑事前科之
    素行，自陳大學畢業、目前已退休等智識程度及生活狀況等
    一切情狀，量處如主文所示之刑，並諭知易科罰金之折算標
    準。
據上論斷，應依刑事訴訟法第284條之1、第299條第1項前段，性
騷擾防治法第25條第1項，刑法第11條前段、第41條第1項前段，
判決如主文。
本案經檢察官孫沛琦提起公訴，經檢察官劉文婷到庭執行職務。
中　　華　　民　　國　　110 　年　　11　　月　　30　　日
　　　　　　　　　刑事第四庭    法　官　曾名阜
上正本證明與原本無異。 
如不服本判決應於收受送達後20日內向本院提出上訴書狀，並應
敘述具體理由；其未敘述上訴理由者，應於上訴期間屆滿後20日
內向本院補提理由書（均須按他造當事人之人數附繕本）「切勿
逕送上級法院」。告訴人或被害人如對於本判決不服者，應具備
理由請求檢察官上訴，其上訴期間之計算係以檢察官收受判決正
本之日期為準。 因疫情而遲誤不變期間，得向法院聲請回復原
狀。
                                 書記官  李宜蓁
                                 
中　　華　　民　　國　　110 　年　　11　　月　　30　　日
附錄本案論罪科刑法條全文:
性騷擾防治法第25條
意圖性騷擾，乘人不及抗拒而為親吻、擁抱或觸摸其臀部、胸部
或其他身體隱私處之行為者，處 2 年以下有期徒刑、拘役或科
或併科新臺幣 10 萬元以下罰金。
前項之罪，須告訴乃論。